最高法院刑事判決　　　　　　　　　　　　　　　八十六年度台上字第四六四八號
　　上訴人　台灣高等法院檢察署檢察官
　　被　告　丙○○
　　　　　　丁○○
　　　　　　乙○○
　　　　　　甲○○
右上訴人因被告等偽造文書等罪案件，不服台灣高等法院中華民國八十五年四月二十
五日第二審判決（八十四年度上訴字第四五○一號，起訴案號：台灣新竹地方法院檢
察署八十三年度偵續字第六六號），提起上訴，本院判決如左：
    主  文
原判決撤銷，發回台灣高等法院。
    理  由
本件原判決以公訴意旨略稱：被告丙○○、丁○○、乙○○、甲○○均為新竹區中小
企業銀行股份有限公司（下稱「新竹企銀」）所屬職員，與張育惠（另案審理）共同
意圖為自己不法之所有，於民國八十年一月間，偽造告訴人丘玓之授信申請書、不動
產借據等貸款資料，持以開立告訴人之帳戶，向「新竹企銀」貸得新台幣（下同）八
百萬元，足以生損害於告訴人之利益，因認被告等有觸犯行使偽造私文書、業務侵占
等罪嫌云云。經審理結果，認不能證明被告等犯罪，因而維持第一審諭知被告等無罪
之判決，駁回檢察官在第二審之上訴，固非無見。
惟查審理事實之法院對於被告有利及不利之證據，應一律注意，詳為調查，綜合全案
證據資料，本於經驗法則以定其取捨，並將取捨證據及得心證之理由於判決內詳為說
明。故證據雖已調查，而尚有其他部分並未調查，仍難遽為被告有利或不利之認定；
苟非調查之途徑已窮，而被告之犯罪嫌疑仍屬不能證明，要難遽為無罪之判斷；如有
應調查之證據未予調查，率行判決，其判決當然為違背法令。原判決以告訴人丘玓之
活期存款帳戶之開戶係案外人彭桂蓮依據丘玓於辦理對保時所書立之印鑑卡為之，被
告等並未參與，開立帳戶後之存摺雖交付代書張育惠收執，惟此係作業疏失，難認有
何不法行為云云，據為被告等無罪理由之一。惟查本件代理新竹企銀及丘玓雙方辦理
抵押權設定登記者為王美謹及鍾秋月（複代理人），並非張育惠（見第一審卷第二一
一、二一二頁）。則出面代丘玓向新竹企銀新埔分行申請貸款者，是否為張育惠，即
非無疑。又彭桂蓮於原審稱其已忘記上開存摺交何人，其一般是交給勸募人（見原審
卷一第一三三頁），而丘玓之上開活期存款印鑑卡則未記載勸募員工為何人（見第一
審卷第九十七頁）。原判決認彭桂蓮係將存摺交付張育惠，並未說明其所憑之證據及
認定之理由，已有可議。究竟被告丁○○辦理對保時回之印鑑卡交由何人保管﹖何
人於被告甲○○辦理撥款時，將印鑑卡交彭桂蓮辦理活期存款帳戶開戶手續﹖開戶後
存摺是否交還原交付之行員﹖如彭桂蓮將存摺交付張育惠，是否依被告等之指示為之
，其依據為何﹖凡此事項，與被告等是否擅自違法將存摺交付張育惠，應否負共同偽
造私文書及侵占罪，至有關係，顯有調查究明之必要。乃原審未為詳查釐清，遽行判
決，亦有未合。又以張育惠名義代領告訴人之存款之取款條及匯款單，均係被告乙○
○所寫，惟張育惠為執業代書，並非不識字之人，何以每次均由非承辦存、提款業務
之乙○○代寫﹖究竟張育惠有無至該銀行領款﹖抑由乙○○出面提領﹖原審未進一步
詳查究明，遽認乙○○僅代寫取款條，亦嫌未洽。上訴意旨指摘原判決違背法令，尚
非全無理由，應認有發回更審之原因。又本件業務侵占部分雖屬刑事訴訟法第三百七
十六條第三款所列之案件，惟於修正刑事訴訟法施行前，原得上訴於第三審法院，且
已繫屬於法院，依刑事訴訟法施行法第五條第一項規定，仍應依施行前之法定程序終
結之，附此明。
據上論結，應依刑事訴訟法第三百九十七條、第四百零一條，判決如主文。
中      華      民      國    八十六    年      八      月      七      日
                              最高法院刑事第七庭
                                  審判長法官  董  明  霈
                                        法官  丁  錦  清
                                        法官  賴  忠  星
                                        法官  林  茂  雄
                                        法官  洪  耀  宗
      右正本證明與原本無異
                                              書  記  官
中      華      民      國    八十六    年      八      月     十四     日
